【裁判字號】    98,易,799
【裁判日期】    981231
【裁判案由】    恐嚇取財
【裁判全文】
臺灣桃園地方法院刑事判決               98年度易字第799號
公  訴  人  臺灣桃園地方法院檢察署檢察官
被      告  戊○○
選任辯護人  林清漢律師
被      告  乙○○
選任辯護人  紀亙彥律師
選任辯護人  鈕則慧律師
被      告  丙○○
上列被告因恐嚇取財案件，經檢察官提起公訴（97年度偵字第15
885號），本院判決如下：
戊○○共同意圖為自己不法之所有，以恐嚇使人將本人之物交付
，處有期徒刑壹年。扣案之三星牌行動電話壹支（含門號000
0000000SIM卡壹枚），沒收之。
丙○○共同意圖為自己不法之所有，以恐嚇使人將本人之物交付
，累犯，處有期徒刑捌月。扣案之之三星牌行動電話壹支（含門
號0000000000SIM卡壹枚），沒收之。
乙○○無罪。
    事  實
一、丙○○前因詐欺案件，於民國96年2月12日，經臺灣臺中地
    方法院以95年度易字第2887號判決判處有期徒刑6月確定，
    於96年4月23日入監執行，並於96年7月19日縮刑期滿執行完
    畢。
二、緣向以桃園市錢櫃、凱悅KTV為營業據點傳播業者收取保護
    費之「黑人家族」主要份子鄭宇峰（綽號「小鄭」）於96
    年5月間因案入監執行，丁○○（綽號「阿玄」、「阿賢（
    台語）」，通緝中，另行審結）遂以「黑人家族」接班人名
    義，與戊○○（綽號「刀疤」）、丙○○（綽號「阿強」
    ）、許榮瑜（綽號「小龍」，另由臺灣桃園地方法院檢察署
    另行簽分偵辦）等「黑人家族」成員，共同意圖為自己不法
    之所有，基於恐嚇取財之犯意聯絡，由丁○○帶同數名真實
    姓名年籍不詳之成年人，召集在桃園市凱悅KTV、錢櫃KTV從
    事傳播工作（妙齡女子坐檯、陪客飲酒唱歌作樂等）之業者
    ，在桃園市○○路真鍋咖啡館，並由其中1人出言恫稱：小
    鄭被抓走了，公司又派伊等代替位子，收保護費，表明是黑
    人家族，照以前的方式，如果不繳的話就試試看，以後不用
    在桃園做等語，致與會者心生畏怖，為求經營傳播業，不得
    不屈從丁○○等人收取保護費（俗稱「水費」）之規定。旋
    丁○○派遣許榮瑜、戊○○、丙○○等人於如附表所示之期
    間內，然戊○○係自96年6月7日退伍後之同月某日起，至丙○○則於97年3月12日以後始加入收取保護費行列，於每週
    末或星期一深夜，在前開KTV店附近，由渠等或亦須繳交保
    護費之傳播業者乙○○先出面收取再轉交渠等之方式，向如
    附表所示業者收取如附表所示金額之保護費，連同乙○○角
    付之保護費全數轉交給丁○○由其負責朋分事宜。嗣桃園縣
    政府警察局龜山分局、刑事警察局偵查隊於97年7月12日分
    持臺灣桃園地方法院檢察署核發之拘票、本院核發之搜索票
    ，各別在臺北縣鶯歌鎮○○里○○○○街32巷16號、臺中市
    ○○區○○路2段湳子巷9之11、臺北縣鶯歌鎮○○○路6巷6
    號3樓將丁○○、丙○○、戊○○拘提到案，始悉上情。
三、案經桃園縣政府警察局龜山分局報告臺灣桃園地方法院檢察
    署檢察官偵查起訴。
    理  由
壹、程序方面
一、按被告以外之人於審判外之言詞或書面陳述，除法律有規定
    者外，不得作為證據；又被告以外之人於審判外之陳述，雖
    不符合同法第159條之1至第159條之4之規定，但經當事人於
    審判程序同意作為證據，法院審酌該言詞陳述或書面陳述作
    成時之情況，認為適當者，亦得為證據。當事人、代理人或
    辯護人於法院調查證據時，知有第159條第1項不得為證據之
    情形，而未於言詞辯論終結前聲明異議者，視為有前項之同
    意，刑事訴訟法第159條第1項及第159條之5分別定有明文。
    查本判決下列所引用之各該被告以外之人於審判外之陳述（
    包含書面陳述），雖均屬傳聞證據，惟被告丙○○及檢察官
    於本院審理時均表示無意見而不予爭執，且迄至言詞辯論終
    結前亦未再聲明異議，本院審酌上開證據資料製作時之情況
    ，尚無違法不當及證明力明顯過低之瑕疵，亦認為以之作為
    證據應屬適當，故揆諸前開規定，爰逕依刑事訴訟法第159
    條之5規定，認前揭證據資料均有證據能力，合先敘明。
二、按被告以外之人於審判中有所在不明而無法傳喚或傳喚不
    到者，其於司法警察官或司法警察調查中所為之陳述，經證
    明具有可信之特別情況，且為證明犯罪事實之存否所必要者
    ，得為證據，刑事訴訟法第159條之3定有明文。查，證人即
    共同被告丁○○於本院審理中經傳喚、拘提及囑託臺灣板橋
    地方法院檢察署檢察官派警拘提無著，有本院送達傳票、臺
    北縣政府警察局三峽分局函文及所附拘票及報告書各一份在
    卷可稽，足認證人丁○○於本案審判中有所在不明而無法傳
    喚及傳喚不到之情形，而證人丁○○於警詢時之證述，核與
    證人即共同被告丙○○於警詢、偵查、本院審理中證述之情
    節大致相符，且證人丁○○警詢時亦無來自被告戊○○或其
    親屬之壓力而出於虛偽不實之指證或事後串謀而故為迴護被
    告戊○○之機會，本院認為證人丁○○於警詢中之陳述，客
    觀上具有可信之特別情況，同時亦為證明被告戊○○恐嚇取
    財之犯罪事實存否所必要，故依上揭規定，證人丁○○於警
    詢中之證言，自有證據能力。
三、秘密證人甲1至甲4等4人（真實姓名年籍均詳卷，下稱證人）
    於偵查中向檢察官所為之陳述，本院細稽渠等偵查中之證詞
    ，不僅具體明確，並均係在檢察官告以偽證罪之處罰規定以
    後，始具結陳述，此有檢察官歷次訊問筆錄暨各該證人結文
    在卷可考，是上開陳述內容之任意性，自已足供擔保，此外
    ，本案復未見檢察官在偵查中有何違法取供而不具信用性之
    情事，應認上開陳述「非顯不可信」，而據有證據能力；況
    證人甲1至甲4等4人於本院審理時，均經具結後為被告戊○○
    、乙○○及其等辯護人行使詰問之權，洵無妨害其等防禦權
    之虞，故依諸上開規定，前揭證人於偵訊時向檢察官所為之
    陳述，自有證據能力。
四、又按刑事審判上之共同被告，係為訴訟經濟等原因，由檢察
    官或自訴人合併或追加起訴，或由法院合併審判所形成，其
    間各別被告及犯罪事實仍獨立存在。故共同被告對於其他共
    同被告之案件而言，為被告以外之第三人，本質上屬於證人
    ，為確保被告對證人之詰問權，證人於審判中，應依法定程
    序，到場具結陳述，並接受被告之詰問，其陳述始得作為認
    定被告犯罪事實之判斷依據（最高法院93年台上字第5726號
    判決意旨參照）。故被告丙○○、乙○○雖同為本案被告，
    然公訴人援引被告丙○○、乙○○於警詢及偵查中所為之陳
    述為被告乙○○、戊○○犯行之證據，則就被告乙○○、戊○○而言，被告丙○○、乙○○之陳述無異屬「被告以外之
    人」之陳述。然本院於審判中，已依法定程序傳喚潘丙○○
    、乙○○到場具結陳述，並接受被告乙○○、戊○○之詰問
    ，揆諸上開說明，被告丙○○、乙○○於警詢及偵訊時所為
    之陳述，自具證據能力。
五、卷附被告戊○○、丙○○及證人許榮瑜之行動電話之通訊監
    察譯文，雖屬傳聞證據，然此係依本院所核發之通訊監察書
    所為之合法通訊監察紀錄，有該通訊監察書影本及通訊監察
    書電話附表在卷可徵，且被告丙○○、戊○○、乙○○及後
    2被告之選任辯護人均表示無意見而不予爭執，且迄至言詞
    辯論前亦未再聲明異議，本院審酌上開證據資料為警方依上
    揭通訊監察書之許可所為之通訊監察譯文內容，尚無違法不
    當及證明利明顯過低之瑕疵，認作為證據應屬適當，故依刑
    事訴訟法第159條之5規定，自得採為證據。
六、本案所引用之其餘非供述證據，經本院依法踐行調查證據程
    序，檢察官、被告丙○○、戊○○、乙○○及後2人之選任
    辯護人均不爭執下列所引用各該證據之證據能力，且亦查無
    依法應排除其證據能力之情形，是後述所引用證據之證據能
    力均無疑義。
貳、實體方面
一、有罪部分（被告戊○○、丙○○部分）
(一)、上開犯罪事實業據被告丙○○於本院審理時坦承不諱（見本
    院訴字卷第99、178反面、184頁），而被告戊○○固坦認其
    有陪「小龍」（指許榮瑜）向傳播業者收取保護費，惟矢口
    否認有何恐嚇取財之犯行，辯稱：真鍋咖啡館那次，我還在
    當兵，還沒有退伍，我在媽祖當兵，我是6月才退伍的。我
    也沒有收保護費，我只是陪「小龍」去的，是「小龍」收的
    ，我沒有拿過那筆錢云云。經查：
 1、上揭犯罪事實除被告丙○○之自白外，並經證人即共同被告
    丁○○於警詢時陳述在卷（臺灣桃園地方法院檢察署97年度
    偵字第15885號卷卷一【下稱偵卷一】第36至38頁、臺灣桃
    園地方法院檢察署97年度偵字第15885號卷卷二【下稱偵卷
    二】第163頁），且桃園市傳播業者被共同被告丁○○所代
    表之黑人家族要求收取保護費之經過，證人甲1至甲4於偵查、
    本院審理時及證人即共同被告乙○○於警詢、偵查證述綦詳
    （見偵卷卷一第1至4、6至9、11至13、15至17、154頁、偵
    卷卷二第93至95頁），復有被告丙○○於97年5月22日下午5
    時31分以其所使用之門號0000000000號行動電話與通話對象
    所使用之門號0000000000號行動電話之通訊監察譯文在卷為
    憑（見偵卷卷一第79、80頁），足認被告丙○○上開自白與
    事實相符，堪以採信。至被告丙○○於本院審理時稱：我是
    從97年3月開始，我那時候才從新竹交保，我96年1月22 日
    就進去了，到96年7月20日交保，然後96年12月底又進去了
    ，我出來的那段期間都住丁○○家，但是沒有幫丁○○收錢
    。那時候丁○○有在弄賭場，我有在幫忙照顧賭場，那時候
    收錢的人是許榮瑜，一直到97年3月交保出來，丁○○才叫
    我去KTV那邊收錢及在賭場這邊做等語（見本院訴字卷第184
    頁）。查，被告丙○○於96年1月19日入桃園看守所，於96
    年4月23日因詐欺案件，入桃園監獄執行，於96年7月20 日
    執行完畢，嗣於97年1月入新竹看守所，於97年2月29日借提
    出所，於同日入桃園看守所，再於97年3月7日入新竹看守所
    ，於97年3月11日當庭釋放出所，此有臺灣高等法院被告前
    案紀錄表及臺灣高等法院在監在押全國紀錄表各1份在卷可
    查（見本院訴字卷第20頁及192頁），核與證人乙○○於警
    詢時陳稱：阿強是後面才有，並跟我收取水費等語相符（見
    偵卷卷一第154頁），足認被告丙○○於96年5月間某日並未
    出現在桃園市○○路真鍋咖啡館，係於97年3月11日經臺灣
    新竹地方法院當庭釋放出所後，始開始參與上開收取保護費
    之舉，應為屬實，證人甲4於本院審理時證稱開會那天有看到
    丙○○等語，應屬記憶上之誤認。職是，公訴意旨認被告丙○○於96年5月間某日，在桃園市○○路真鍋咖啡館內對傳
    播業者為危害之通知，容有誤會。
 2、被告戊○○雖以前詞置辯，惟查：
 (1) 證人甲1於偵訊時結證稱：「小鄭」鄭宇峰被抓後，有另一掛
    出來接「小鄭」的位子，一樣繼續收保護費，差不多去年5
    月中旬開始，出頭的是「阿賢」（指指丁○○）、「阿三」
    （指林永祥）召集我們開會，在桃園市○○路真鍋咖啡館，
    召集了桃園的錢櫃、凱悅KTV前的傳播業者，大概有12、13
    家。說因為「小鄭」被抓走了，公司又派阿賢他們來替小鄭
    的位子，跟我們收保護費。「阿賢」他們人很多，怕不答應
    會被修理，再來就是「阿賢」他們挑明說是黑人家族的，照
    以前的方式如果不繳的話就試試看，以後不用在桃園做，這
    句話是「阿賢」講的。之前一個傳播老闆沒繳錢被打到腦死
    ，這是大家都知道的事，聽說是被小鄭打的，也聽說過不繳
    錢會被砸車。每個禮拜一晚上12點左右，「阿賢」會派「小
    龍」與「刀疤」（指被告戊○○）出來，到錢櫃、凱悅KTV
    前，打電話叫我們到「小龍」他們的車上繳錢，我一個禮拜
    給現金9,000元，剛開始96年5月多時是8,000元，大概繳了
    一兩個月就調到9,000元，繳到現在還在繳等語（見偵卷卷
    二第1、2頁）；其於本院審理時復結證稱：我在凱悅、錢櫃
    KTV做傳播業，在中正路尾真鍋咖啡館那次開會，我有去，
    開會時，「阿賢」有說是黑人家族的，照以前的方式，如果
    不繳的話，就試試看，以後不用在桃園做，就是要傳播業者
    繳保護費。每個星期一丁○○會派「小龍」或「刀疤」來收
    或兩個人一起過來打電話叫我們上小龍他們的車繳錢，要收
    保護費的人也有託乙○○幫同行轉交。我不是心甘情願交保
    護費，是丁○○他們要求的，我不敢拒絕，我怕被打。我於
    96年5月多，是交8,000元，大概繳1、2個月，就調到9,000
    元等語屬實（見本院訴字卷第141至150第頁）。
 (2) 證人甲2於偵訊時結證稱：在中正路尾真鍋，我們業者大概有
    十初個人去，對方也來十初個左右。對方講現在「小鄭」進
    去了，錢就換對方他們收，大家有什麼問題或不滿可以現在
    提出來，如果沒有的話就下禮拜一開始，推了兩個年輕人出
    來，以後錢就繳給對方他們，沒問題就散會。我們是被動的
    ，看大家都在繳就覺得是要繳，不繳對方他們也會打電話過
    來跟我們收，不繳也不行。我去大概5分鐘而已，所以沒聽
    到對方講如果不繳就試試看，以後不用在桃園做。每個禮拜
    一晚上12點左右，對方之前都找小龍來，現在是刀疤，大概
    3 個禮拜前改的，時間改到禮拜天，現在又改禮拜六，就在
    凱悅樓下，會打電話給我們說今天要收錢，你什麼時候會過
    來。我大多繳6,000元，只有其中3個禮拜左右是繳8,000元
    ，那是看小姐的人數，如果對方覺得公司大小姐多就收得多
    。我現在還在繳。對方來的是「小龍」或「刀疤」，也有兩
    個人一起來，但通常一個會留在車上等語（見偵卷卷二第7
    頁）；其於本院審理時復結證稱：我是凱悅、錢櫃做傳播業
    。自稱黑人家族的「阿三」、「阿賢」率同「小龍」與「刀
    疤」等十餘人，於桃園市○○路真鍋咖啡館，邀集桃園市所
    有傳播業者到場，當場表明，因「小鄭」入獄，由阿三與阿
    賢負責桃園KTV的地盤，並指派小弟「小龍」與「刀疤」每
    週向傳播業者收取保護費錢換對方收等語還是聽其他傳播業
    者說的。因為大家都交，不交的話，有人會怕說，不給做之
    類的，大家都為了生計，所以每個人都交，如果不交，會給
    你砸車，這個從以前就這樣了。小龍和刀疤開一部Cefiro車
    來跟我收錢，來之前「小龍」或「刀疤」會先打電話來，不
    過大部分是「小龍」下車跟我收錢等語明確（見本院訴字卷
    第150反面至155頁）。
 (3) 證人甲3於偵訊時結證稱：當初在真鍋咖啡講的，因我不在場
    ，我是聽同行講的，現在水費換人收。95年10月開始，1 週
    交1次，是固定的，看1家有幾個小姐，我1週交6,000元，都
    會有人來收但人不固定。本來是禮拜一晚上快到週二凌晨，
    97年改禮拜六，我不是心甘情願的等語（見偵卷卷二第12
    頁）；其於本院審理時復結證稱：我在桃園錢櫃KTV做傳播
    業，在中正路尾真鍋咖啡館那天，我有去，有聽到有人說小
    鄭入獄，皆下來的水費由丁○○來收。開完會之後，我大概
    在96年下半年6、7月把水費交給丁○○他們，我除交給小龍
    外，在忙的時候會交給同行如乙○○等人幫忙交。我不是心
    甘情願的，因為沒交可能就沒辦法做，我有聽過同行跟我說
    有同行沒有交水費，而被打、被砸。我在真鍋咖啡館開會之
    前，一個禮拜交6,000元，開完會之後，一禮拜交3,000元，
    因為小姐變少了。收水費的人打電話給我們同行，再由我們
    同行聯絡我們說該交水費了。有時候星期日，有時候星期一
    ，大概晚上11點過後交等語（見本院訴字卷卷第94之1反面
    至106頁）。雖證人甲3就是否參與真鍋咖啡館開會及繳交保
    護費之數額於偵查及本院審理時略有不同，惟於本院審理時
    就此部分再行詰問之，證人甲3仍確證稱其有參與該次開會，
    且水費係從6,000元改為3,000元，是此部分應以本院審理時
    之證述內容為據。
 (4) 證人甲4於偵訊時結證稱：96年5月中正路真鍋咖啡那次我有被
    通知，但當天我有事沒去。聽同業講對方是黑人家族，說小
    鄭進去，換人。想要做傳播的話有交就沒事，我不是心甘情
    願的，我也搞不懂要繳錢，就對方是兄弟，道理何在，怕不
    繳無法繼續經營等語（見偵卷卷二第16、17頁）；其於本院
    審理時復結證稱：我在凱悅、錢櫃KTV做傳播業者，在中正
    路尾真鍋咖啡館那天，我中途有進去，我沒有聽到丁○○他
    們說現在「小鄭」進去了，錢交接給開會出面的人，這是我
    事後聽說的。乙○○有看到，戊○○在當下沒有看到，丁○○有要求我們傳播業者每個禮拜交水費，丁○○他們會指派
    小弟或委託同行其中某一個人通知我們。之前有聽過一個同
    行不知道怎麼回是就被打，我們怕說如果沒有交就不能做，
    不是心甘情願的。我之前在偵訊時說沒有去，是我因為開會
    有兩次，我記成餐廳那次，所以我才會說我沒有去。來跟我
    收水費的小弟有「小龍」、「阿強」。我每個禮拜交7,000
    元，週末或星期一晚上交，就在我們工作的區域範圍，錢櫃
    跟凱悅，在丁○○開會之前，是繳6,000元等語（見本院訴
    字卷第83反面至94之1頁）。就證人甲4究否參與真鍋咖啡館
    開會及繳交保護費金額之多寡等節，其業於本院審理時更正
    偵訊時所述，自應以本院審理時所證述情節為準。
 (5) 證人乙○○於警詢時陳稱：「阿賢」、綽號「三哥」林永祥
    帶頭率小弟綽號「小龍」許榮瑜、綽號「阿強」丙○○、綽
    號「刀疤」戊○○恐嚇我們傳播業者，阿強是後面才有，並
    跟我收取水費，如不上繳水費，會威脅我們不要做等語（見
    偵卷卷一第152至155頁）；其於偵訊時結證稱：我1週交7,0
    00元，96年至97年，交給「小龍」、「阿強」、「刀疤」，
    這些人代表黑人家族。因為我不交這些人就會找我們麻煩，
    會被砸車或被打，之前有案例，有人車被砸也有人被打等語
    （見偵卷卷二第94、95頁）；其於本院審理時結證稱：那天
    真鍋咖啡館開會，對方來很多人，我不是很確定戊○○是否
    在場，戊○○有來過幾次跟我收過水費，戊○○是跟小龍一
    起來的，戊○○坐在車上，戊○○他們到的時候就打電話說
    車停在哪裡，叫我過去繳錢等語（見本院訴字卷第175及其
    反面頁）。
 3、揆諸上開證人之證詞，就同案被告丁○○以黑人家族名義，
    召集在桃園市凱悅、錢櫃KTV從事傳播之業者開會以宣示收
    取保護費，同時恫以不配合之後果，再經由傳播業者同行間
    口耳相傳，致同為傳播業者之各該被害人甲1至甲4心生畏怖，
    而生如不交保護費即可能遭同案被告丁○○等人傷害或毀損
    之恐懼，並擔心無法於桃園市繼續為傳播行業，進而各別交
    付保護費與丁○○派遣之小弟小龍等人等情，互核相符。且
    證人甲1、甲2、乙○○均具體指述被告戊○○向其等收取保護
    費之方式及時間、地點之情，亦無左異之處，衡非憑空杜撰
    ，堪認詳實。此外，上揭證人係傳播業者，其等與被告戊○○等人並無深仇大恨，當無甘冒偽證罪責而到庭誣指被告戊○○等人之理。被告戊○○之辯護人雖為其辯稱：被害人等
    傳播業者給付費用（水費），係要求被告等協調傳播業因營
    業引起之紛爭或催帳，兩者有對價之行為等語，然證人甲1至
    甲4 、乙○○均證稱非心甘情願繳交保護費，業已說明如前
    ，則渠等交付保護費之舉，當係因共同被告丁○○等人恐嚇
    所致，是上開所辯，顯非值採。
 4、另參以卷附被告戊○○於97年5月6日5時30分24秒至5時31分
    31秒止以其所使用之門號0000000000號行動電話與通話對象
    所使用之門號0000000000號行動電話，其通話內容：「（B
    ）：你有在哪裏？（甲，指被告戊○○）：幹嗎？（B）：凱
    悅出事情了。（甲）：出什麼事。（B）：有人點小姐不給錢
    ，客人他現在在這邊，你要不要過來處理一下下。（甲）：
    我還在上班。（B ）：哥哥呢，趕快來凱悅。（甲）：有客
    人點檯不給錢。（B）：對。（甲）：不給錢哪邊的）。（B
    ）：我不知道是誰，你趕快過來。（甲）：他點那一家的。
   （B）：點那一家的，我們家的。（甲）：你們家的，阿明喔
    。（B）：對呀我們家的。（甲）是喔。...... 」等語（見
    偵卷卷一第120頁），被告戊○○雖於本院審理時稱：有一
    部分不是我講的等語（見本院訴字卷第178反面頁），並經
    被告丙○○於本院審理時坦承屬實，並稱：凱悅那裡小姐打
    電話來找我，我記得我跟戊○○好像在桃園山上，我在朋友
    那裡，在那裡走一走而已云云（見本院訴字卷第178反面至
    179頁），然經本院依職權質之被告丙○○，其稱：「（問
    ：你講說那時候跟戊○○在桃園的山上，跟朋友聊天，可是
    當時戊○○在上班，為何如此？）戊○○在顧賭場。（問：
    當時小姐還有告訴戊○○發生什麼事，戊○○告訴她說戊○○還在上班，所以她才問說『哥哥呢？』，表示對方一開始
    就是要找戊○○來處理，為何如此？）這要問丁○○，因為
    都是聽丁○○指示的，（問：你的意思是說戊○○也是聽丁○○指示的？）是的。」等語（見本院訴字卷第179反面、1
    80頁），復佐之該通聯紀錄之基地臺位置係在桃園縣桃園市
    ○○路1155號17樓之1室內（見偵卷卷一第170頁），可見被
    告戊○○於接聽該通電話之際，階同被告丙○○在桃園市○○路某處顧賭場，2人皆係聽命同案被告丁○○之指示負責
    圍事，是被告丙○○前揭所述，係袒護被告戊○○而避重就
    輕之詞，不足採信。再觀之被告戊○○與其母所互傳之簡訊
    內容，其母於97年6月21日凌晨0時12分13秒所傳簡訊：「你
    作什麼事以為我不知道，短槍到長槍，吸安到吸粉，你跟隔
    壁的垃圾有何不同？一模一樣無藥可救了，人不要作畜牲，
    我哪裡對不起你了？...... 」等語，其回覆簡訊：「你是
    白吃嗎？誰跟你吸毒！槍只是防身的！」等語（見偵卷卷一
    第139頁），被告戊○○於本院審理時辯稱：「那把槍是丁○○的，他說先放在我家，他那時候是看我沒有工作，他在
    弄賭場，叫我去顧場。（問：如果你沒有負責圍事，為何凱
    悅這邊有人在鬧事，為什麼要打電話找你？）我跟他認識很
    久。（問：他是叫你過來處理，業者都有繳交水費，如果有
    出事的話，當然是找圍事的，不然要找誰？）（未答）」云
    云（見本院訴字卷第180反面頁），倘被告戊○○並非圍事
    ，傳播業者出事情，豈會打電話向其尋求協助，又怎知悉其
    之行動電話號碼？甚者，被告丙○○嗣對被告戊○○所述之
    詞，於本院審理時稱：戊○○不承認我也沒辦法，我也聽不
    下去等語（見本院訴字卷第183反面頁），且其與被告戊○○間查無怨隙存在，並曾企圖袒護被告戊○○，當不致有誣
    指被告戊○○之虞。是被告戊○○上開所辯，難認可採。
 5、按共同實施犯罪行為之人，在合同意思範圍以內，各自分擔
    犯罪行為之一部，相互利用他人之行為，以達其犯罪之目的
    者，即應對於全部所發生之結果，共同負責（最高法院28年
    上字第3110號判例參照）；又共同正犯，係共同實施犯罪行
    為之人，在共同意思範圍內，各自分擔犯罪行為之一部，相
    互利用他人之行為，以達其犯罪之目的，其成立不以全體均
    行參與實施犯罪構成要件之行為要件；參與犯罪構成要件之
    行為者，固為共同正犯；以自己共同犯罪之意思，參與犯罪
    構成要件以外之行為，或以自己共同犯罪之意思，事前同謀
    ，而由其中一部分人實行犯罪之行為者，亦均應認為共同正
    犯，使之對於全部行為所發生之結果，負其責任。雖證人甲1
    均證稱當日在真鍋咖啡館有看到被告戊○○等語，然其餘證
    人不是證稱沒有見到被告戊○○即是沒有印象等語，而酌之
    國軍常備兵軍職基本資料暨專長授予證明可悉，被告戊○○
    服役期滿日為96年6月7日24時，自難以證人甲1之證詞，遽認
    被告戊○○確有在真鍋咖啡館出現。惟被告戊○○既明悉同
    案被告丁○○等人向桃園市凱悅、錢櫃KTV傳播業者以恐嚇
    之方式收取保護費」，並多次夥同許榮瑜於上揭時地向傳播
    業者索取保護費，詳如前述，則其與被告丁○○等人有意圖
    為自己不法所有之犯意聯絡，當可認定。稽此，被告戊○○
    雖係於共同被告丁○○等人向傳播業者以上開方式恐嚇後，
    於96年6月7日退伍後之同月某日起始參與本案犯行，已有行
    為之分擔，自無礙於恐嚇取財共同正犯之成立，是被告戊○○之辯護人為其辯稱：並無恐嚇被害人，僅單純收取款項之
    詞，亦難憑信。
(二)、綜上各端，被告丙○○、戊○○等人於上揭時地，基於恐嚇
    取財之犯意聯絡，以上開方式共同為如事實欄二所示之恐嚇
    取財犯行，均堪認定，本案事證明確，均應依法論科。
(三)、論罪科刑方面
 1、按刑法第346條第1項恐嚇取財罪所稱之「恐嚇」，乃指以惡
    害之事，告知他人，使其生畏懼或恐怖心而言，且惡害之種
    類並無限制，不以生命、身體、名譽為限，即便是財產、個
    人信用等事項亦屬之；再惡害告知之方法，更不以明示者為
    限，以默示之方法亦可，故凡以言語、文字、舉動，甚而利
    用自己之地位、社會勢力、政治權力，或與其他事實相配合
    而足以使人萌生畏怖或恐怖之念者亦屬之。同案被告丁○○
    承接黑人家族鄭宇峰向傳播業者收取保護費之勢力，夥同被
    告戊○○、丙○○等人，召集上開聚會之方式告知傳播業者
    此訊息並揚稱應召業者不交付保護費即將對其等不利之言語
    ，或透過應召業者同行間彼此傳達等方式形成一股勢力，致
    各該被害人紛紛惶恐不安、心生畏怖，為求於桃園市地區順
    利營業，不得不屈從共同被告丁○○、被告丙○○、戊○○
    等人，是揆諸前開說明，自該當刑法第346條第1項「恐嚇」
    之行為。故核被告戊○○、丙○○與共同被告丁○○如事實
    欄二所為之犯行，均係犯刑法第346條第1項恐嚇取財罪。被
    告戊○○、丙○○與同案被告丁○○間，就如事實欄二所述
    恐嚇取財犯行，均有犯意聯絡，行為分擔，均應論以共同正
    犯。又被告戊○○於96年6月7日退伍後之同月某日起至97
    年5月間某日止、被告丙○○於97年3月12日起至97年5月間
    某日止，先後對被害人甲1至甲4、乙○○等人收取保護費，均
    係因受同案被告丁○○之指示處理收取保護費事宜，而基於
    同一取財之主觀目的，且於密切接近之時地為之，各行為之
    獨立性極為薄弱，依一般社會觀念，難以強行分開，應視為
    數各舉動之接續施行，合為包括之一行為予以評價，應屬接
    續犯，僅論以一恐嚇取財行為。且，被告戊○○、丙○○分
    別於上揭期間，以一行為對被害人甲1至甲4、乙○○恐嚇取財
    ，為想像競合犯，應依刑法第55條之規定，從一重處斷。次
    查，被告丙○○有上開事實欄一所載之犯罪科刑執行情形，
    有臺灣高等法院被告前案紀錄表1份附卷可稽（見本院訴字
    卷第12至21頁），其於執行完畢5年內故意再犯本案有期徒
    刑以上之罪，為累犯，應依刑法第47條第1項之規定，依法
    加重其刑。爰審酌被告戊○○、丙○○均值青壯年，不思以
    己力賺取所需，竟參與共同被告丁○○所代表之黑人家族以
    恐嚇之方法逼使被害人甲1至甲4、乙○○等繳納保護費，所為
    非是，兼衡被告戊○○、丙○○於本案犯罪之角色、分工及
    地位，及被告戊○○飾詞否認之態度，且於簡訊內容中辱罵
    其母「白癡」，目無尊長，而被告丙○○於本院審理時坦然
    面對司法制裁，解省司法資源之浪費，併其等之品性、素行
    及智識程度等一切情狀，爰分別量處如主文所示之刑。
 2、按刑法第38條第3項係規定『犯人』所有用供犯罪所用之物
    ，得宣告沒收，並非規定屬『被告』所有之物，始得宣告沒
    收，而按共同正犯，於意思聯絡範圍內，組成一共犯團體，
    團體中之任何成員均為『犯人』，供犯罪所用之物，只要屬
    於『犯人』所有，均得宣告沒收，不以必屬於本件被告所有
    者為限，最高法院92年度台上字第787號判決意旨參照。扣
    得被告戊○○之門號0000000000號之三星牌行動電話1支（
    含SIM卡1枚），係供犯恐嚇取財罪所用之物，且為其所有，
    業經被告戊○○供明在卷（見本院訴字卷第177反面頁），
    自亦屬共同正犯丙○○所有用供犯罪所用之物，爰依刑法第
    38條第1項第2款之規定，宣告沒收之。另扣得共同被告丁○○所有之行動電話5支、自製籌碼69張、球棒1支、木棒1支
    ，因其經本院以98年桃院永刑慎緝字第827號通緝，迄今尚
    未到案（見本院訴字卷第32頁），無從得悉所扣得之上開證
    物是否與本案相關，且非違禁物，自無從為沒收之諭知；而
    何永堅所有之行動電話1支、江宗霖所有之行動電話1支與本
    案無關，亦非違禁物，無從為沒收之諭知。又扣得被告戊○○所有門號0000000000號之三星牌行動電話1支、愷他命殘
    渣袋4個、盤子1個、分裝袋3包、鐵棍1支，無積極證據證明
    係專供被告戊○○為本案犯罪所用之物，且非違禁物，不予
    宣告沒收之。至被告丙○○所使用之門號0000000000號之三
    星行動電話1支，為其所有，而該門號SIM卡1枚雖非被告丙○○所有（見本院訴字卷第41反面、42頁），但係為共同被
    告丁○○抑或許榮瑜所交付使用，而供本案犯罪所用之物，
    然未扣案，且非違禁物，為免執行之困難，自不宣告沒收。
二、不另為無罪之諭知（被告丙○○、戊○○部分）
    公訴意旨另略以：被告丙○○於96年5月間某日至97年3月11
    日止、被告戊○○於96年5月間某日至同年6月7日止，在前
    開KTV店前附近向被害人甲1至甲4收取保護費，再轉交給共同
    被告丁○○等人分配等語。惟查，被告丙○○係於97年3 月
    11日經臺灣新竹地方法院當庭釋放出所後，始開始參與上開
    收取保護費之行動；而被告戊○○係於96年6月7日24時自國
    軍常備兵軍職退伍後之同月某日起開始參與上開收取保護費
    之行動，業已認定如前，別無其他積極證據足以證明被告丙○○、戊○○確涉有檢察官所指於上開期間收取保護費之行
    舉，此部分犯行無法證明，是認前開公訴意旨非屬有據，然
    因檢察官認被告丙○○、戊○○所涉前開恐嚇取財罪嫌部分
    若成立犯罪，與上揭論罪科刑部分，分別具有接續犯之實質
    上一罪關係，爰均不另為無罪之諭知。
三、無罪部分（被告乙○○部分）
(一)、公訴意旨略以：被告乙○○（綽號「阿國」）與同案被告丁○○、戊○○等人，認曾向桃園市區經營傳播業者收取保護
    費之綽號「小鄭」等人遭查緝羈押在案，因而有機可乘，渠
    等基於恐嚇取財之犯意聯絡，針對在桃園縣桃園市凱悅KTV
    、錢櫃KTV從事傳播工作（妙齡女子坐檯，陪客飲酒唱歌作
    樂）業者佔據地盤恐嚇牟利，要求繳交俗稱保護費之「水費
    」，渠等在桃園市○○路真鍋咖啡館，向被害人甲1、甲2 恐
    稱：小鄭被抓走了，公司又派伊等代替位子，收保護費，表
    明黑人家族，照以前的方式，如果不繳的話就試試看，以後
    不用在桃園做等語，足使被害人甲1至甲4等傳播業者得悉並理
    解其意義之所在，足以影響其等意思決定與行動自由，因而
    心生畏懼，為求經營傳播業，不得不依照同案被告丁○○等
    人之指示，於每週擇某日深夜，在前開KTV店前附近將保護
    費（期間、金額如附表）交給同案被告丁○○派遣之同案被
    告戊○○等人，再轉交給同案被告丁○○等人分配，因認被
    告涉犯刑法第346條第1項恐嚇取財罪嫌。
(二)、按犯罪事實應依證據認定之，無證據不得認定犯罪事實；又
    不能證明被告犯罪，應諭知無罪之判決，刑事訴訟法第154
    條第2項、第301條第1項分別定有明文。所謂認定犯罪事實
    之證據，係指足以認定被告確有犯罪行為之積極證據而言，
    苟未能發現相當證據，或證據不足為不利於被告事實之認定
    時，即應為有利於被告之認定，更不必有何有利之證據，亦
    不能以推測或擬制之方法，以為裁判基礎，最高法院29年上
    字第3105號、40年台上字第86號判例、56年度台上字第807
    號判決意旨參照。又認定犯罪事實所憑之證據，雖不以直接
    證據為限，間接證據亦包括在內，然無論直接或間接證據，
    其為訴訟上之證明，須於通常一般之人均不致於有所懷疑，
    而得確信其為真實之程度者，始得據之為有罪之認定，倘其
    證明尚未達到此一程度，而有合理性懷疑之存在時，即無從
    為有罪之認定，最高法院亦著有76年台上字第4986號判例。
(三)、公訴人認被告乙○○涉有上揭恐嚇取財罪嫌，無非係以被告
    乙○○之供述、證人即同案被告丙○○於警詢時之陳述為其
    主要論據。訊據被告乙○○固坦承於上揭時間有參加在桃園
    市○○路真鍋咖啡館之集會，且曾替同業代收保護費，再轉
    交給小龍（指許榮瑜）之情，然堅詞否認有何恐嚇取財之犯
    行，辯稱：我也是業者，我經營傳播行業，我是老闆兼馬夫
    司機，我手下有5、6個小姐，我是幫同業一起繳，同業知道
    我是幫同業繳錢給小龍即許榮瑜等語。
(四)、經查：
 1、證人甲1、甲3、甲4於本院審理時雖證稱：曾將水費交由阿國轉
    給黑人家族等語（見本院訴字卷第89、92及其反面、97、10
    1及其反面、143頁），惟證人甲1至甲3於本院審理時均證稱：
    乙○○不是黑人家族的等語翔實（見本院訴字卷第、101、1
    43、153頁），證人即共同被告丙○○雖於警詢時稱：乙○○係黑人家族成員云云（見偵卷卷一第69頁），然於本院審
    理時改證稱：我確定乙○○不是黑人家族的成員，警詢時所
    寫的，我被抓去兩天都沒有睡覺了，我迷迷糊糊的，沒有看
    到等語（見本院訴字卷第157頁），核與上揭證人證述內容
    一致。對於同業代收保護費之情況，證人甲4於本院審理時亦
    證稱：事後丁○○等人會透過同行某人代收，收好了之後轉
    交給小弟，不見得是丁○○派來的小弟直接跟我們傳播業者
    收，這些同行沒有固定，都是隨機找的，做比較久的等語（
    見本院訴字卷第91反面頁）。甚者，依照證人甲1至甲4於偵
    查及本院審理時均證述渠等要賺錢，不能選擇不交，怕說如
    果沒有交就不能做等語在卷，詳如前述，互核被告乙○○於
    本院審理時亦稱：丁○○在包廂內請我幫忙代收，丁○○他
    們是幫派，不敢拒絕，之前被打腦死的那個，就是拒絕丁○○他們什麼的才會這樣，那段時間我也在做KTV傳播業，所
    以丁○○他們講的話，我們很少拒絕等語，可認被告乙○○
    與證人甲1至甲4同為遭受同案被告丁○○等人恐嚇而繳交保護
    費之傳播業者，悉為被害者角色，於此被迫之壓力下，對於
    同案被告丁○○之囑咐，不得不從，而代其向同業收取保護
    費後再行轉交。因之，被告乙○○非黑人家族成員之一，且
    係在非自願之情況下向同業收取保護費再轉交丁○○所派遣
    之小弟許榮瑜乙節，應堪可信，則被告乙○○自無與同案被
    告丁○○、丙○○、戊○○等人有何犯意聯絡與行為分擔，
    亦不待言。
 2、同案被告丙○○於警詢、本院審理時雖稱：乙○○明明自己
    有好處，乙○○的水費從來沒有漲過等語（見偵卷卷一第73
    頁、本院訴字卷第182反面、183頁），但觀諸證人甲4於本院
    審理時證稱：水費是按小姐人數多寡跟大間小間，交的金錢
    都不一定等語（見本院訴字卷第88反面頁）；證人甲3於本院
    審理時證稱：我的水費從6, 000元後來改成3,000元，改成
    3,000元是我提出要求的，因為小姐變少了等語（見本院訴
    字卷第105反面頁）；證人甲1於本院審理時證稱：我96年5月
    多，是8,000元，大概繳了1、2個月就調到9,000元等語（見
    本院訴字卷第149反面頁），與被告乙○○自稱其繳交7,000
    元或8,000元之保護費等語，由見桃園市傳播業者所交之保
    護費不一，應視小姐人數多寡與店面大小而有異，且被告乙○○所交之保護費相較於其他業者，不見得為最低，是難執
    證人丙○○個人臆測之詞，作為被告乙○○不利之認定。
(五)、稽上，公訴人提出之證據均無足證明被告乙○○有恐嚇取財
    之犯行。此外，本院復查無其他積極證據足資證明被告乙○○有公訴意旨所指之上開犯行，揆諸首揭法條及判例意旨說
    明，既不能證明被告乙○○犯罪，自應依法諭知被告乙○○
    無罪之判決，以昭審慎。
據上論斷，應依刑事訴訟法第299條第1項前段、第301條第1項，
刑法第28條、第346條第1項、第55條、第47條第1項、第38條第
1項第2款，刑法施行法第1條之1第1項、第2項前段，判決如主文
。
本案經檢察官簡方毅到庭執行職務
中    華    民    國    98    年    12    月    31    日
                  刑事第十一庭   審判長法 官  蔡榮澤
                                       法 官  吳宗航
                                       法 官  汪曉君
以上正本證明與原本無異。
如不服本判決應於收受判決後10日內向本院提出上訴書狀，並應
敘述具體理由。其未敘述上訴理由者，應於上訴期間屆滿後20日
內向本院補提理由書(均須按他造當事人之人數附繕本)「切勿逕
送上級法院」。
                                       書記官  楊晴文
中    華    民    國    98    年    12    月    31    日
附錄本案論罪科刑法條：
中華民國刑法第346條
意圖為自己或第三人不法之所有，以恐嚇使人將本人或第三人之
物交付者，處6 月以上5 年以下有期徒刑，得併科1 千元以下罰
金。
以前項方法得財產上不法之利益，或使第三人得之者，亦同。
前二項之未遂犯罰之。
附表：
┌──┬────┬─────────┬────────┐
│    │        │                  │                │
│編號│被害人  │ 繳保護費期間     │   金額         │
├──┼────┼─────────┼────────┤
│1   │甲1      │96年5月間某日至97 │第1週每週8,000元│
│    │        │年5月間某日止     │，約第2週後每週 │
│    │        │                  │9,000元         │
├──┼────┼─────────┼────────┤
│2   │甲2      │同上              │每週繳6,000元； │
│    │        │                  │其中曾有3週繳   │
│    │        │                  │8,000元         │
├──┼────┼─────────┼────────┤
│3   │甲3      │96年6、7月間      │每週繳6,000元， │
│    │        │                  │嗣減為3,000元   │
├──┼────┼─────────┼────────┤
│4   │甲4      │同上              │每週繳7,000元   │
├──┴────┴─────────┴────────┤
│以上期間、金額，係參照被害人偵訊及本院審理時所證述內│
│容，如有不同之處，以本院審理時為據。                │
│「起始期」，以96年5月間「真鍋咖啡店」開會後某日，「 │
│最末期」，以被害人偵訊時所指仍交付中，以及綽號「小鄭│
│」等人於5月中旬 間交接等考量為認定。                │
│「金額」，以被害人證詞所指由被告等認定公司大小、受僱│
│小姐數而論。                                        │
│「收錢時間」迭有變動，然初期為每週一深夜。          │
└──────────────────────────┘

司法院資訊處製作；財團法人民間司法改革基金會備份。
